# 少数股东增资导致持股比例变化合并报表处理

提问人：深海小蓝鱼 时间：2015-08-11 16:54:59
A持有B公司80%股权，C持有B公司20%股权。 B增资前实收资本 2 亿，其中A1.6亿，C 0.4亿；净资产3.4亿。
6.30日C对A单方增资 3 亿，增资后实收资本 5 亿，其中A1.6亿，C 3.4亿；净资产6.4亿，持股比例变为A持有B 32%，C持有B 68%。
请教A合并报表怎么处理。 A单体报表是否不需做任何处理。 A合并报表怎么处理。是否需区分视同丧失控制权处理。怎么抵消。 若不视同丧失控制权，怎么抵消。 谢谢！

回答人：chenyiwei
一般理解这种情况下A将丧失对B的控制权，但可能保留重大影响，需转为权益法核算。个别报表层面需就原有的投资成本按剩余股权比例转为权益法核算并追溯调整；合并报表层面的处理效果等同于丧失控制权，按《企业会计准则第 33 号——合并财务报表（ 2014 年修订）》第五十条所述原则作为合并报表层面须达到的处理效果。
也有可能被认定为不丧失控制权的，例如C为“明股实债”投资的情形，这种情况应把从外部融入的资金在合并报表层面列报为负债而不是少数股东权益。

提问人：lxch119 时间：2015-11-13 23:24:42
陈版，根据最新发布的会计准则解释 7 号， 就本案例来说： 原来享有3.4 80%=2.72 亿， C 公司增资后， =6.4 32%=2.048亿，差额0.67亿， 首先，按照新的持股比例确认本投资方应享有的原子公司因增资扩股而增加净资产的份额，与应结转持股比例下降部分所对应的长期股权投资原账面价值之间的差额计入当期损益；（这句话是啥意思？持股比例下降48%，视同处置了48%0.96亿=1.6亿 0.48/0.8 ？是这样理解吗？首先确认投资收益 0.67-0.96=-0.29 亿？） 然后，按照新的持股比例视同自取得投资时即采用权益法核算进行调整。 目前账面余额账面价值 =1.6-0.29=1.31 亿 剩余股权比例对应的成本 0.64 亿，采用权益法确认投资收益 6.4 0.32=2.408-1.31=0.738亿? 请陈版指点，谢谢！

回答人：chenyiwei
解释 7 号正式发布后，其第一问的处理方法与原征求意见稿不同，但与《瑞华研究 2010 ～ 2014 汇编》之问题3-1-35类似，即视作：
原股东同比例增资＋出售增资所得的增量股权投资＋剩余股权转权益法核算。可参考该问答。

提问人：zhs7403 时间：2015-11-15 17:21:16
陈老师，我研究了一下您说的《瑞华研究 2010 ～ 2014 汇编》之问题3-1-35。感觉和解释 7 的数字有一些出入。 如果按照解释 7 处理，则以下case的投资收益应该是 1 、： 4500 40%=1800 （按照新的持股比例确认本投资方应享有的原子公司因增资扩股而增加净资产的份额）； 2 、 1000 60%=600（与应结转持股比例下降部分所对应的长期股权投资原账面价值之间的差额益） 3 、计入投资收益金额 1200 （计入当期损益）。而瑞华是600.哪里的问题？ 在成本--权益追溯处理部分,上一步骤长投剩余 400 ，按照新的持股比例视同自取得投资时即采用权益法核算进行调整。在按照新的持股比例视同自取得投资时即采用权益法核算进行调整时，应以被投资单位初始投资日的可辨认净资产公允价值为基础进行持续计量。因为《瑞华研究 2010 ～ 2014 汇编》是新设投资，因此该着常规的成本--权益即可。 陈老师，我的问题： 1 、第一步 1200 还是 600 对？ 2 、我第二部即成本--权益理解是否有问题？
附3-1-35部分内容： 假设 2015 年 5 月 31 日，B公司全部净资产的账面价值为 1500 万元（其中实收资本 1000 万元，未分配利润 500 万元），评估值为 2000 万元；A公司对B公司的初始投资成本为 1000 万元。 2015 年 6 月 1 日， 外部投资者C公司对B公司出资 3000 万元，占增资扩股后B公司 60 ％的股权，A公司保留 40 ％的股权。增资扩股后B公司的账面净资产为 4500 万元，其中实收资本 2500 万元，资本公积 1500 万元，未分配利润 500 万元。则在A公司的个别报表层面的处理如下： 第一步，假设A公司自身先对B公司增资 3000 万元，增资后对B公司的投资成本变为 4000 万元。第二步，将该 4000 万元长期股权投资的 60 ％（对应的成本为4000×60％＝ 2400 万元）以 3000 万元的价格出售给C公司，确认投资收益 600 万元（ 3000 － 2400 ），相应地剩余长期股权投资的账面价值（新的投资成本）为 1600 万元，该 40 ％剩余股权在增资扩股后B公司的账面净资产（ 4500 万元）中所享有的份额为 1800 万元，与投资成本 1600 万元之间的差额 200 万元恰好为B公司账面累积未分配利润 500 万元的 40 ％，因此需通过对剩余 40 ％股权进行权益法核算的方式予以确认。即，本例中A公司个别报表层面对于成本法转为权益法的账务处理如下： 借：长期股权投资（权益法）——B公司（投资成本）
1600 贷：长期股权投资（成本法）——B公司 1000 投资收益 600 借：长期股权投资（权益法）——B公司（损益调整） 200 贷：
利润分配——未分配利润、投资收益 200

回答人：chenyiwei
按照新的持股比例确认本投资方应享有的原子公司因增资扩股而增加净资产的份额=4500 40%-1000 (100%-40%)=1200 应结转持股比例下降部分所对应的长期股权投资原账面价值=1000*(100%-40%)=600 故应确认投资收益＝ 1200 － 600 ＝ 600剩余持股比例模拟权益法的影响金额＝500*40%=200

提问人：卢龙小先生 时间：2015-11-16 08:52:42
求教:按解释 7 号，上述问题的第一步会计分录咋写?

回答人：chenyiwei
借：长期股权投资（权益法）——投资成本 600 ，贷：投资收益 600 。

提问人：zengfengxia 时间：2015-11-24 11:17:59
按照新的持股比例确认本投资方应享有的原子公司因增资扩股而增加净资产的份额 =4500 40%-1000 (100%-40%)=1200 后面的公式和计算成本的公式相同，应该怎么理解？ 这种情况下的会计处理能不能简单考虑为，首先以剩余股权比例计算权益法核算金额，剩余股权比例权益法核算后的金额与增资后按比例享有的金额差异确认股权转让损益？ 另外，解释 7 号对于未完全处置的权益性投资，其净资产变化确认了损益，似乎又与权益法核算的股权投资，被投资单位除综合收益外，其他净资产变动不确认综合收益的增减不衔接了？

回答人：chenyiwei
①按照新的持股比例确认本投资方应享有的原子公司因增资扩股而增加净资产的份额＝外部投资者C的出资额 3000 万元×新的持股比例40%＝ 1200 万元 ②应结转持股比例下降部分所对应的长期股权投资原账面价值＝长期股权投资原账面价值 1000 万元×（原持股比例 100 ％－新持股比例 40 ％）＝ 600 万元 ③应确认的当期投资收益＝①－②＝ 1200 万元－ 600 万元＝ 600 万元 ④新的持股比例视同自取得投资时即采用权益法核算进行调整的影响金额＝股权比例稀释时点上的B 公司留存收益余额 500 万元×40％＝ 200 万元。
解释 7 号这样的做法比较合理，毕竟涉及到跨界和核算方法转换，和权益法下的比例变动不是一回事，而且现行准则中对权益法下投资比例变化的处理并非没有漏洞。

提问人：gtcpa 之路 时间：2016-01-20 10:01:14
请教陈版：假如C是由很多个小股东组成的，而A仍是第一大股东并且能够控制B的生产经营及财务决策，在做并报表的时候如何处理呢？

回答人：chenyiwei
那就遵循 2014 年修订后的合并报表准则第四十九条的规定，在不丧失控制权的前提下部分处置子公司股权或以其他方式降低持股比例，按权益性交易原则处理。

提问人：gtcpa 之路 时间：2016-01-20 21:30:32
请教陈版，请您就以下案例实际讲解以下，谢谢！
假设C公司在 2015 年 12 月实收资本 5000 万，盈余公积 50 万，未分配利润 1200 万，A公司在 2015 年 12 月持有C公司51%的股权，B公司持有C公司49%的股权， 2015 年 12 月 1 日B公司增资 800 万，增资后实收资本为 5800 万，A公司持有C公司43.74%的股权，B公司持有C公司56.26%的股权，但A公司仍然对C有控制权，在 2015 年 12 月 31 日会将其纳入合并报表，在 2015 年 12 月 31 日C公司实收资本为5800 万，盈余公积 50 万，未分配利润 1300 万，则A公司在 2015 年 12 月 31 日的个别报表及合并报表中如何处理？

回答人：chenyiwei
A的个别报表层面不处理。合并报表层面调整资本公积的金额（假设A仍控制）＝ 2015 年 12 月 1 日B公司增资后净资产 A 公司增资后持股比例－ 2015 年 12 月 1 日 B 公司增资前净资产A公司增资前持股比例。